【裁判字號】    98,易,480
【裁判日期】    981127
【裁判案由】    詐欺
【裁判全文】
臺灣士林地方法院刑事判決               98年度易字第480號
公  訴  人  臺灣士林地方法院檢察署檢察官
被      告  己○○
上列被告因詐欺案件，經檢察官提起公訴（98年度偵字第7009號
、第8571號），被告於準備程序中就被訴事實為有罪之陳述，本
院合議庭裁定由受命法官獨任改依簡式審判程序審理，並判決如
下：
    主  文
己○○幫助犯詐欺取財罪，處有期徒刑參月，如易科罰金，以新
臺幣壹仟元折算壹日。緩刑貳年。
    事  實
一、己○○明知申請帳戶使用係輕而易舉之事，一般人無故取得
    他人金融帳戶使用之行徑常與財產犯罪之需要密切相關，而
    可預見該名不自行申辦帳戶反取得他人帳戶存摺、提款卡及
    密碼使用之人，可能係遂行不法所有意圖用以詐騙他人，又
    對於提供帳戶予他人使用雖無必引發他人萌生犯罪之確信，
    但仍以縱若有人持以犯罪亦不違反其本意，而基於幫助他人
    詐欺取財之犯意，於民國98年3 月24日上午9 時許，在臺北
    縣板橋市府中捷運站出口處，將其於彰化商業銀行北投分行
    所申設之第0000000000000000000 號帳戶（下稱彰化銀行帳
    戶）之金融卡及密碼，交付予某真實姓名、年籍均不詳之成
    年人。該人取得上開彰化銀行帳戶之提款卡及密碼後，即與
    所屬詐欺集團成員共同基於意圖為自己不法所有之詐欺取財
    之犯意聯絡，自98年3 月25日起，在不詳地點以電腦連線上
    網，分別在雅虎奇摩拍賣網站，刊登拍賣如附表編號1 至6
    號所示之商品訊息，適有如附表所示之甲○○○等6 人，於
    附表所示之時間、地點上網瀏覽上開網頁，隨即以附表所示
    之金額競標，並經詐欺集團成員分別以電子郵件佯稱得標，
    致附表所示之甲○○○等6 人陷於錯誤，於附表所示之時間
    、地點匯款至己○○上開帳戶內，隨即遭該詐騙集團成員提
    領一空。嗣因如附表所示之甲○○○等6 人均未收到該商品
     ，方知受騙，經報警處理，始循線查悉上情。
二、案經甲○○○、丙○○訴請臺中縣警察局霧峰分局暨臺北市
    政府警察局大同分局報告臺灣士林地方法院檢察署檢察官偵
    查起訴。
    理  由
一、程序部分：本件被告林錦秀所犯係死刑、無期徒刑或最輕本
    刑為三年以上有期徒刑以外之罪，亦非屬臺灣高等法院管轄
    第一審之案件，其於準備程序中就被訴事實為有罪之陳述，
    經本院告知簡式審判程序之旨，並聽取當事人意見後，經本
    院合議庭依刑事訴訟法第273 條之1 第1 項規定裁定由受命
    法官獨任進行簡式審判程序，合先敘明。
二、訊據被告對於上揭事實坦白承認，並核與證人即被害人本木
    早和、丙○○、乙○○、庚○○、丁○○、戊○○於警詢時
    所指述之情節相符，復有本木早和所有之中國信託銀行自動
    櫃員交易明細、丙○○所有之郵局自動櫃員機交易明細、乙○○所有之國泰世華銀行自動櫃員機交易明細、庚○○所有
    之台新銀行自動櫃員機交易明細、丁○○所有之台新銀行自
    動櫃員機交易明細、戊○○所有之中國信託銀行自動櫃員機
    交易明細各1 紙，及彰化銀行北投分行以98年4 月13日彰北
    投字第0980043 號函送之上開彰化銀行帳戶之被告為申請人
    之開戶資料及存摺存款交易明細查詢各1 份，與雅虎奇摩拍
    賣網站得標通知等資料在卷可稽，足堪擔保被告自白之任意
    性，可認與事實相符。查金融機關存款帳戶，一般人極易申
    請取得，且個人之存款帳戶存簿，乃關係該帳戶之款項之存
    取，若非極為信任之親友因急迫情形有立即使用之必要之情
    形外，否則本可各自自行開立帳戶使用，自無須向他人借用
    或價購；個人之帳戶存簿，亦無任意交付予不認識之人之理
    ；又電視媒體對於使用人頭帳戶行詐騙或恐嚇之事，已廣為
    宣傳，被告當時為一成年人，當有相當之智識程度與生活經
    驗，對此亦當認識甚明，卻猶將上開彰化銀行帳戶提款卡、
    密碼交付與名籍不詳之詐騙集團成員及其同夥使用，卷內雖
    無可資證明被告有何參與詐欺被害人之行為、或於事後亦分
    得款項之積極證據，而無從認屬本件詐欺取財行為之共同正
    犯，然其將應屬個人使用之帳戶提供予他人使用，此即彰顯
    其幫助該他人為包含詐欺取財在內等財產犯罪之不確定故意
    。而嗣後該受被告提供使用帳戶之人，果與其他同夥利用以
    之為向被害人詐欺取財之匯款帳戶使用，被告應負幫助他人
    為詐欺取財之刑責甚明。本件事證已經明確，被告上揭犯行
    足可認定，應依法論科。
三、被告己○○將上開彰化銀行帳戶之提款卡及密碼提供予真實
    姓名年籍不詳之詐騙集團成員用以詐騙財物，係對他人遂行
    詐欺取財之犯行資以助力，核其所為，係犯刑法第30條第1
    項、第339 條第1 項之幫助詐欺取財罪。又被告以幫助他人
    犯罪之意思而參與犯罪構成要件以外之行為，為上開詐欺取
    財罪之幫助犯，依刑法第30條第2 項之規定，減輕其刑。又
    被告提供上揭帳戶提款卡及密碼供犯罪集團為數次詐欺取財
    匯款之用，係一行為同時觸犯幫助詐欺取財罪，為同種想像
    競合犯，應依刑法第55條規定，仍應論以幫助詐欺取財罪一
    罪處斷。爰審酌被告因一時失慮，竟輕易提供銀行帳戶供他
    人掩飾犯罪所得使用，非但增加被害人尋求救濟之困難，造
    成社會人心不安，亦助長詐騙犯罪者之氣焰，使詐欺犯罪者
    得以順利取得詐欺所得之財物，危害財產交易安全，及本件
    被害人本木早和、丙○○、乙○○、庚○○、丁○○、戊○○分別受騙如附表所示之金額，總計之受騙金額為39,820元
    ，惟被告犯後已坦承犯行，並當庭分別賠償被害人戊○○、
    丁○○、乙○○，3,000 元、4,500 元及5,000 元，有本院
    98年11月13日準備程序筆錄可證（見該日筆錄第3 頁），及
    在98年11月18日賠償2,000 元予丙○○，有卷附之匯款證明
    影本可證，犯後態度尚可，兼衡其犯罪之動機、目的、手段
    ，及其智識程度等一切情狀，並參酌公訴人之求刑，量處如
    主文所示之刑，並諭知易科罰金之折算標準，以示懲儆。末
    查，被告前未曾因故意犯罪受有期徒刑以上刑之宣告，此有
    臺灣高等法院被告前案紀錄表1 份在卷可按，其犯後已坦承
    犯行，且已賠償部分被害人部分之損害，被告經此偵審教訓
    及科刑宣告，自當知所警惕，信無再犯之虞，本院參酌上情
    ，因認前開宣告之刑以暫不執行為適當，爰依刑法第74條第
    1 項第1 款規定，併予宣告緩刑2 年，以啟自新。
據上論斷，應依刑事訴訟法第273 條之1 第1 項、第299 條第1
項前段，刑法第339 條第1 項、第30條第1 項前段、第2 項、第
55條、第41條第1 項前段、第74條第1 項第1 款，刑法施行法第
1 條之1 第1 項、第2 項前段，判決如主文。
本案經檢察官王巧玲到庭執行職務。
中    華    民    國    98    年    11    月    27    日
                  刑事第七庭法  官  吳志豪
以上正本證明與原本無異。
如不服本判決應於收受判決後10日內向本院提出上訴書狀，並應
應敘述具體理由。其未敘述上訴理由者，應於上訴期間屆滿後20
日內向本院補提理由書 (均須按他造當事人之人數附繕本)「 切
勿逕送上級法院」。
                            書記官  陳芝箖
中    華    民    國    98    年    11    月    27    日
附錄本案論罪科刑法條全文：
刑法第339 條第1 項
意圖為自己或第三人不法之所有，以詐術使人將本人或第三人之
物交付者，處5 年以下有期徒刑、拘役或科或併科1000元以下罰
金。
附表
┌─┬────┬────┬─────┬─────┬─────┬────┬─────┐
│編│被害人  │上網時間│上網地點  │匯款時間  │匯款地點  │購買商品│ 匯款金額 │
│號│        │        │          │          │          │        │（新臺幣）│
├─┼────┼────┼─────┼─────┼─────┼────┼─────┤
│ 1│甲○○○│98年3月 │臺北市大安│98年3月25 │臺北市大安│Lenovo S│5,500元   │
│  │        │25日下午│區○○路3 │日下午6時 │區○○路附│10e白色 │          │
│  │        │6時41分 │段75號B棟 │54分許    │近之中國信│小筆記型│          │
│  │        │許      │1017室宿舍│          │託商業銀行│電腦    │          │
│  │        │        │          │          │自動櫃員機│        │          │
├─┼────┼────┼─────┼─────┼─────┼────┼─────┤
│ 2│乙○○  │98年3月 │臺北縣中和│98年3月25 │臺北縣永和│Canon Po│9,100元   │
│  │        │25日下午│市○○路33│日下午8時 │市○○路1 │werShot │          │
│  │        │5時許   │3巷13號3樓│38分許    │段15號國泰│G10相機 │          │
│  │        │        │住處      │          │世華銀行自│        │          │
│  │        │        │          │          │動櫃員機  │        │          │
├─┼────┼────┼─────┼─────┼─────┼────┼─────┤
│ 3│丙○○  │98年3月 │臺南市北區│98年3月25 │臺南市開元│PSP     │4,000元   │
│  │        │25日下午│東豐街227 │日下午8時 │路中華郵政│        │          │
│  │        │8時許   │巷10號住處│45分許    │股份有限公│        │          │
│  │        │        │          │          │司開元郵局│        │          │
│  │        │        │          │          │自動櫃員機│        │          │
├─┼────┼────┼─────┼─────┼─────┼────┼─────┤
│ 4│庚○○  │98年3月 │臺中市西屯│98年3月27 │臺中市西屯│Sony PSP│5,100元   │
│  │        │26日凌晨│區○○街13│日上午10時│區○○街52│2007    │          │
│  │        │1時許   │8巷16號12 │52分許    │號臺新銀行│        │          │
│  │        │        │樓之1住處 │          │自動櫃員機│        │          │
├─┼────┼────┼─────┼─────┼─────┼────┼─────┤
│ 5│戊○○  │98年3月 │臺北市大同│98年3月26 │臺北市大安│Giant Ha│6,000元   │
│  │        │26日晚上│區○○○路│日下午10時│區○○○路│lf Way  │          │
│  │        │        │3段313巷12│52分許    │2段2號中國│Fd-17S腳│          │
│  │        │        │號2樓住處 │          │信託商業銀│踏車    │          │
│  │        │        │          │          │行自動櫃員│        │          │
│  │        │        │          │          │機        │        │          │
├─┼────┼────┼─────┼─────┼─────┼────┼─────┤
│ 6│丁○○  │98年3月 │臺中縣大里│98年3月27 │臺中縣大里│Canon D4│10,120元  │
│  │        │27日上午│市○○○路│日中午12時│市○○○路│00號相機│          │
│  │        │10時許  │25巷25弄2 │45分許    │25巷25弄2 │        │          │
│  │        │        │號住處    │          │號住處使用│        │          │
│  │        │        │          │          │網路ATM轉 │        │          │
│  │        │        │          │          │帳        │        │          │
└─┴────┴────┴─────┴─────┴─────┴────┴─────┘


司法院資訊處製作；財團法人民間司法改革基金會備份。
